【裁判字號】    98,訴,2918
【裁判日期】    981006
【裁判案由】    毒品危害防制條例
【裁判全文】
臺灣板橋地方法院刑事判決              98年度訴字第2918號
公  訴  人  臺灣板橋地方法院檢察署檢察官
被      告  甲○○
上列被告因違反毒品危害防制條例案件，經檢察官提起公訴（98
年度毒偵字第3729號），被告於準備程序進行中就被訴事實為有
罪之陳述，經告知簡式審判程序之旨，並聽取當事人之意見後，
本院合議庭裁定改行簡式審判程序，並判決如下：
    主  文
甲○○施用第一級毒品，累犯，處有期徒刑玖月。扣案之海洛因
伍包（合計淨重伍點伍肆公克）、甲基安非他命伍包（合計驗餘
淨重肆點肆玖捌玖公克）、海洛因殘渣（在塑膠袋壹只內，量微
無法析離秤重），均沒收銷燬之。
    事  實
一、甲○○前於民國88年間因施用第二級毒品案件，經本院以88
    年度毒聲字第982 號裁定送觀察、勒戒，因認無繼續施用毒
    品之傾向，於88年3 月5 日執行完畢釋放出所，並由臺灣板
    橋地方法院檢察署以88年度偵字第3176號為不起訴處分確定
    ；又於89年間因施用第二級毒品案件，經本院以89年度毒聲
    字第6132號裁定送觀察、勒戒，因認有繼續施用毒品之傾向
    ，又經本院以89年度毒聲字第6700號裁定令入戒治處所施以
    強制戒治，又經本院裁定停止戒治，於90年8 月20日釋放出
    所，並於90年11月20日強制戒治期滿執行完畢，另並經檢察
    官起訴，經本院以89年度重簡字第1640號判處有期徒刑5 月
    確定；又於91年間因施用第二級毒品案件，經本院以91年度
    毒聲字第1944號裁定令入戒治處所施以強制戒治，於92年6
    月17日強制戒治執行完畢，另並經檢察官起訴，經本院以91
    年度易緝字第155 號判處有期徒刑8 月確定，上開有期徒刑
    5 月及8 月經接續執行，於93年5 月19日因縮短刑期假釋出
    監並付保護管束，於93年6 月23日保護管束期滿未經撤銷假
    釋，其未執行之刑，以已執行完畢論（於本案構成累犯）。
    詎猶不知悔改，於觀察、勒戒執行完畢後5 年內，已再犯施
    用毒品犯行又經觀察、勒戒、強制戒治及追訴處罰，竟仍基
    於施用第一級毒品海洛因、第二級毒品甲基安非他命之犯意
    ，於98年5 月13日中午某時許，在臺北縣三重市○○○路28
    7 號5 樓，以將海洛因及甲基安非他命同時摻入香煙中點燃
    吸食所生煙霧之方式，施用第一級毒品海洛因及第二級毒品
    甲基安非他命1 次。嗣於98年5 月13日下午15時20分許，為
    警在臺北縣三重市○○○路16巷口查獲，並扣得海洛因5 包
    （合計淨重5.54公克）、甲基安非他命5 包（合計淨重4.49
    90公克）、海洛因殘渣袋1 只、電子磅秤1 個、行動電話1
    支（含門號0000000000號之SIM 卡1 張）（甲○○另涉犯販
    賣毒品犯行部分，由檢察官另行偵辦），經警採集其尿液送
    驗結果，呈鴉片類嗎啡、安非他命類陽性反應，而查悉上情
    。
二、案經臺北縣政府警察局移送臺灣板橋地方法院檢察署偵查起
    訴。
    理  由
一、前開犯罪事實，業據被告甲○○於本院準備程序及審理時均
    坦承不諱，且被告於98年5 月13日下午15時20分許為警查獲
    後所採尿液經送臺灣檢驗科技股份有限公司檢驗結果，發現
    確有鴉片類嗎啡及甲基安非他命陽性反應，此有臺北縣政府
    警察局偵辦毒品案件尿液代碼表、臺灣檢驗科技股份有限公
    司98年6 月2 日出具之濫用藥物檢驗報告各1 份附卷可稽。
    次查，該檢驗中心係先以酵素免疫分析法（ＥＩＡ）篩驗，
    其尿液中海洛因代謝物嗎啡、甲基安非他命濃度超出檢測範
    圍，再以氣相層析質譜儀法（ＧＣ／ＭＳ）確認；其檢驗方
    法係以「氣相層析儀」先將物質氣化後，再經分析管分離，
    由於各種物質之沸點及對管柱之吸附力不同，在經過檢測器
    （Detector）測定後，表現出不同之滯留時間（Retension
    time），以滯留時間來判斷係何種物質；再利用「質譜儀」
    為檢測器，將物質撞擊成碎片，紀錄其質譜圖。因每個化合
    物之鍵結能力不同，故不同之物質會有其特定之質譜圖，因
    此在物質之判斷上有如指紋之鑑定，在理論上，扣除人為因
    素，其精確度已接近百分之百。此外，復有被告所有之海洛
    因5 包（合計淨重5.54）、甲基安非他命5 包（合計淨重4.
    4990）、海洛因殘渣袋1 只扣案足資佐證。被告上開所採尿
    液送驗結果既同時有鴉片類嗎啡及甲基安非他命之陽性反應
    ，顯見被告所自白之98年5 月13日中午某時許，確曾有施用
    第一級毒品海洛因及第二級毒品甲基安非他命之犯行。足徵
    被告之任意性自白核與事實相符。第查，被告前有如事實欄
    所載之前科紀錄，有臺灣高等法院被告前案紀錄表在卷可稽
    ，被告於觀察、勒戒執行期滿釋放後，5 年內再犯施用毒品
    之犯行，經觀察、勒戒及強制戒治，並經判刑確定，復於98
    年5 月13日中午某時許同時施用海洛因及甲基安非他命為警
    查獲，即非屬毒品危害防制條例第20條第3 項所定「5 年後
    再犯」之情形，檢察官逕行起訴，要無不合（最高法院95年
    度臺上字第1071號判決參照）。從而，本案事證已臻明確，
    被告犯行洵堪認定，自應依法論科。
二、按海洛因、甲基安非他命分屬第一級及第二級毒品，毒品危
    害防制條例第2 條第2 項第1 款、第2 款定有明文。核被告
    所為，係犯毒品危害防制條例第10條第1 項、第2 項之施用
    第一級、第二級毒品罪。被告施用毒品前後持有第一級毒品
    海洛因、第二級毒品甲基安非他命之低度行為，分別為施用
    之高度行為所吸收，均不另論罪。又被告係同時施用海洛因
    及甲基安非他命2 種毒品等情，業據其於本院審理中供述明
    確，是其同時施用上開2 種毒品，應屬一施用行為而同時觸
    犯上揭2 罪名，為想像競合犯，應依刑法第55條之規定，從
    一重之施用第一級毒品罪處斷。公訴意旨謂上揭2 罪間，因
    犯意各別，行為互殊，而應予分論併罰乙節，尚有未洽，附
    此敘明。被告前有如事實欄所述論罪科刑及執行完畢之情形
    ，有臺灣高等法院被告前案紀錄表1 份可憑，其於有期徒刑
    執行完畢後5 年內，故意再犯本件有期徒刑以上之罪，為累
    犯，應依刑法第47條第1 項之規定加重其刑。爰審酌被告已
    有多次施用毒品之紀錄，猶因施用海洛因及甲基安非他命再
    犯本罪，顯未衷心悛悔，漠視法令之禁制，恣意濫用藥品，
    甚為可訾，兼衡其施用海洛因、甲基安非他命所生危害實以
    自戕健康為主，於他人尚無明顯重大危害及其犯後終能供認
    無隱，態度良好等一切情狀，量處如主文所示之刑，以示懲
    儆。
三、至扣案之粉末5 包（合計淨重5.54公克，空包裝總重0.93公
    克，純度54.47%，純質淨重3.02公克），經鑑定結果，確含
    有第一級毒品海洛因成分，係毒品危害防制條例第2 條第2
    項第1 款規定之第一級毒品無訛，此有法務部調查局濫用藥
    物實驗室98年6 月4 日調科壹字第09823016670 號鑑定書1
    紙附卷可參，扣案之殘渣袋1 只所含之海洛因殘渣（量微無
    法析離秤重），亦係查獲之第一級毒品，業據被告供承在卷
    （見偵查卷第7 頁）；又扣案之淡黃色結晶塊5 包（實稱毛
    重5.6590公克，淨重4.4990公克，經取樣鑑驗用罄0.0001公
    克，驗餘淨重4.4989公克），經鑑定結果，確含有第二級毒
    品甲基安非他命成分，係毒品危害防制條例第2 條第2 項第
    2 款規定之第二級毒品無誤，此亦有交通部民用航空局航空
    醫務中心98年6 月1 日航藥鑑字第098263 0號毒品鑑定書1
    紙在卷可憑，因該等分裝袋內之海洛因、甲基安非他命均與
    包裹前開毒品之分裝袋11只（包括殘渣袋1 只），二者在物
    理上俱難以析離，均應分別併與上開海洛因、海洛因殘渣、
    甲基安非他命依毒品危害防制條例第18條第1 項前段規定宣
    告沒收銷燬之，至因檢驗需要而經取用滅失之部分，爰不再
    為沒收銷燬之宣告。至另扣案之電子磅秤1 個、行動電話1
    支（含門號0000000000號之SIM 卡1 張）等物，因涉被告另
    涉嫌販賣毒品之犯行，此業經檢察官另案偵辦中，又查無證
    據證明與被告本件施用毒品之犯行有關，爰不併予宣告沒收
    ，附此敘明。
據上論斷，應依刑事訴訟法第273 條之1 第1 項、第299 條第1
項前段，毒品危害防制條例第10條第1 項、第2 項、第18條第1
項前段，刑法第11條、第55條、第47條第1項，判決如主文。
本案經檢察官陳宣每到庭執行職務。
中    華    民    國    98    年    10    月    6     日
                  刑事第十五庭  法  官  吳幸娥
上列正本證明與原本無異。
如不服本判決，應於判決送達後10日內敘明上訴理由，向本院提
出上訴狀 (應附繕本) ，上訴於臺灣高等法院。其未敘述上訴理
由者，應於上訴期間屆滿後20日內向本院補提理由書「切勿逕送
上級法院」。
                                書記官  黃頌棻
中    華    民    國    98    年    10    月    6     日
附錄本案論罪科刑法條全文：
毒品危害防制條例第10條：
施用第一級毒品者，處6月以上5年以下有期徒刑。
施用第二級毒品者，處3年以下有期徒刑。


司法院資訊處製作；財團法人民間司法改革基金會備份。
